【裁判字號】    89,再易,9
【裁判日期】    890630
【裁判案由】    排除侵害
【裁判全文】
臺灣臺北地方法院民事判決  八十九年再易字第九號
    再審 原告  甲○○
    訴訟代理人 戴森雄律師
    再審 被告  乙  ○      住台北市○○區○○街二二號
右當事人間請求排除侵害事件，再審原告對於本院民國八十九年一月十一日，八十六
年度簡上字第二六九號確定判決，提起再審之訴，本院判決如左：
    主      文
再審之訴駁回。
再審訴訟費用由再審原告負擔。
    理      由
一、查再審之訴顯無再審理由者，得不經言詞辯論，以判決駁回之，民事訴訟法第五
    百零二條第二項定有明文。
二、本件再審原告主張略以：原確定判決摭拾台北市萬華區戶政事務所及工務局八十
    六年函之片段，未詳閱戶政所函及工務局八十六年及八十七年函，共三函件之內
    容全文，遽爾認定：上開台北市政府之公文稱仍有既成巷道（即隆昌街二十巷
    ），「證人或鄰地所有人李容端、蕭鳳羽、蕭鳳岐所為之聲明與證詞：從未聽
    聞該地號土地旁設有『隆昌街二十巷』云云，顯與前開台北市政府之公文及照片
    不符，而無足採信」，誤建築師製作之竣工平面圖（私文書）為公文書。其認
    定再審原告無民法第八百條所定「正中宅門通行權」之事實殊未憑證據，顯違背
    最高法院十八年上字第一八三八號及同院五十一年台上字第一○一號判例之意旨
    。且該確定判決認定再審原告應受現有使用狀態之拘束，亦違背民法第一百八十
    四條第二項之規定，而有民事訴訟法第四百九十六條第一項第一款適用法規顯有
    錯誤之再審事由。
三、按民事訴訟法第四百九十六條第一項第一款所謂適用法規顯有錯誤，係指確定裁
    判為確定事實而適用法律，或就所確定之事實而為法律上之判斷，有適用法規顯
    有錯誤之情形而言，至於單純認定事實錯誤，則與適用法規顯有錯誤之情形有間
    ，最高法院八十五年台聲字第二五五號判例著有明文。經核，本件再審原告所主
    張者，無非指摘原確定判決認定系爭隆昌街二十巷為現有巷道，且該巷道因遭違
    章建築佔據之不利通行狀態，於原審訴訟期間，業經台北市工務局拆除，故再審
    原告主張無此巷存在而無法通行即無所據之事實，其認定事實未憑證據。惟依首
    開判例之意旨，所謂適用法規顯有錯誤，係指原審判決依其所認定之事實而適用
    法律，或就所確定之事實而為法律上之判斷，有適用法規顯有錯誤之情形而言。
    本件原確定判決依其所認定之事實，認再審原告無民法第八百條所定正中宅門通
    行權，而為其敗訴之判決，其適用法規並無違誤。況縱認原確定判決之事實認定
    過程，未依證據或斟酌全辯論意旨及調查證據之結果，亦不在再審原告指摘之再
    審事由所涵攝範圍之內，綜上所述，再審原告之訴，顯無理由。
三、依民事訴訟法第五百零二條第二項、第七十八條，判決如主文。
中      華      民      國    八十九    年      六      月    三十     日
                        民事第六庭審判長法      官  鄭純惠
                                        法      官  黃明發
                                        法      官  姜悌文
右為正本係照原本作成
如對本判決上訴須於判決送達後二十日內向本院提出上訴狀
中      華      民      國    八十九    年      七      月      一     日
                                        書  記  官  陳鳳瀴


司法院資訊處製作；財團法人民間司法改革基金會備份。
